【裁判字號】    99,易,1390
【裁判日期】    990809
【裁判案由】    毀棄損壞
【裁判全文】
臺灣高雄地方法院刑事判決              99年度易字第1390號
公  訴  人  臺灣高雄地方法院檢察署檢察官
被      告  丙○○
上列被告因毀棄損壞案件，經檢察官提起公訴（99年度偵字第
12297 號），本院判決如下：
    主  文
丙○○無罪。
    理  由
一、公訴意旨略以：被告丙○○與告訴人乙○○為高雄縣仁武鄉
    八卦村永新五街200 巷2 號、高雄縣仁武鄉○○村○○○街
    198 號之鄰居，而告訴人在其等相鄰圍牆上開設2 窗戶（起
    訴書誤為1 窗戶，下稱系爭窗戶），被告為遮蔽上開窗戶，
    竟基於毀損之犯意，於民國99年1 月31日中午12時許，以電
    鑽在該窗戶四周鑽鑿4 孔，作為懸掛帆布遮蔽窗戶之用，損
    壞該窗戶四周之牆面，足以生損害於告訴人，因認被告涉犯
    刑法第354 條之毀損他人物品罪。
二、訊據被告丙○○雖自承與告訴人有公訴意旨所載之鄰居關係
    ，且告訴人因增建車庫，自相鄰圍牆向上加蓋，並在相鄰圍
    牆向上加蓋之牆面（下稱系爭加蓋牆面）開設系爭窗戶，伊
    於99年1 月底某日之下午5 、6 時許，確在系爭窗戶四周鑽
    鑿4 孔，以懸掛帆布遮蔽系爭窗戶，然堅決否認有毀損他人
    物品之犯行，辯稱建商表示伊可以使用系爭加蓋牆面，且告
    訴人在系爭窗戶內部裝設2 監視器，鏡頭對準伊住處，隱私
    權被侵犯，不得已始鑽孔懸掛帆布遮蔽等語。經查：
  (一)證據能力之判斷：
    按被告以外之人於審判外之言詞或書面陳述，除法律有規定
    者外，不得作為證據，刑事訴訟法第159 條第1 項定有明文
    。本件證人即告訴人於警詢所為之陳述、證人即告訴代理人
    丁○○於檢查事務官偵查中所為之陳述，為被告以外之人於
    審判外之言詞陳述，且無同法第159 條之3 之特別情況，則
    被告辯稱上開陳述無證據能力，即無不合，從而自不得以上
    開陳述為被告不利之認定。
  (二)被告所承部分核與證人即告訴代理人丁○○、證人即本件建
    商負責人甲○○所證大致相符（詳本院卷第16至23頁、第27
    頁），且有土地建物查詢資料4 份、案發時所拍攝現場相片
    4 張、審理前所拍攝現場相片2 張、房屋銷售配置圖1 張、
    增建契約節本1 份附卷可稽（詳偵查卷第5 至6 頁、警卷第
    7 至8 頁、本院卷第37至39頁），所承堪信為真實，則依被
    告所承及上開證據所示，被告確在系爭窗戶四周鑽鑿4 孔之
    事實，應可認定。然依現場相片顯示參酌被告所供，本件被
    告係在系爭2 窗戶上方左右側各鑽1 孔後，先填入填塞物，
    再將鉤子轉入，藉窗戶上方兩側之勾子固定帆布，以遮掩系
    爭窗戶，而系爭2 窗戶係同尺寸等高左右排列，此有相片3
    張及筆錄附卷可稽（詳警卷第7 頁、本院卷第37頁上方、第
    31頁），而左側（即由被告住處往告訴人住處觀看之左側，
    即靠住處而離道路較遠部分）窗戶左側鑽孔位置，經與上方
    建築比對，應係位於原相鄰共有牆柱部分，非位於系爭加蓋
    牆面，又因鑽孔鎖鉤屬居家之正常使用行為，且鑽孔鎖鉤之
    位置在緊鄰被告房屋之一方，是該部分尚難認有毀損告訴人
    物品之可能，從而本件所涉毀損之鑽孔行為，應排除最左側
    1 孔，而僅靠右側之3 孔。
  (三)按是否得使用鄰居加蓋牆柱裝設類如採光罩之設施，本為協
    議是否同意對方以共用壁加蓋之重要事項，如經雙方達成共
    識，參與協議者自當印象深刻，且如有書面協議，亦應於協
    議書加以記載，以保障得使用者之權益，則書面協議如未記
    載，且協議之重要參與者亦對該協議內容無印象，自難使第
    三人確信為加蓋之協議時，雙方已達成非加蓋者得使用他人
    加蓋牆、柱之共識。而本件依建設公司與被告、告訴人3 方
    於94年6 月1 日簽訂之協議書，「協議內容」欄記載：丙方
    （指告訴人）與乙方（指被告）協議，增建之樑、柱及牆面
    所有權屬丙方所有，雙方同意不拆除、不任意破壞，乙、丙
    雙方若將房屋出售須告知買方知道，且不論買方知道或不知
    道，此協議仍屬有效，爾後雙方不得再提出任何異議及訴訟
    」，依書面之協議內容，並未記載被告得使用告訴人加蓋牆
    、柱之約定；且依證人即重要之第三參與協議者建設公司負
    責人甲○○證稱略以：本件被告及告訴人相鄰之房屋為伊之
    建設公司所興建，告訴人買房子時要求加蓋車庫，因為要由
    相鄰之共同壁往上加蓋，告訴人擔心兩側鄰居有意見，所以
    由該公司協調告訴人與包括被告之2 側房屋所有人達成協議
    ，被告係後來才買房子，被告與告訴人協議內容如協議書所
    記載，主要是加蓋之牆面與樑柱屬告訴人所有，不得要求拆
    除，不得任意破壞，但因時間太久，不記得被告是否要求得
    使用相鄰之加蓋牆面，或使用該牆面裝設採光罩，但伊應該
    沒有向告訴人提及被告要求使用加蓋牆面裝設採光罩之情等
    語（詳本院卷第24至27頁），顯然亦無協議過程達成被告可
    使用告訴人加蓋牆、柱之印象。從而依上說明，自難認定被
    告及告訴人在加蓋協議中，曾達成被告可使用系爭加蓋牆面
    之共識，被告辯稱建商表示伊可以使用系爭加蓋牆面，尚無
    可採。
  (四)按刑法第354 條之毀損罪，以使所毀損之物，失其全部或一
    部之效用為構成要件，此有最高法院47年台非字第34號判決
    意旨可資參照。而本件如上所述，被告僅係在系爭加蓋牆面
    鑽孔後填入填塞物再轉入鉤子，且依被告所供及告訴人所陳
    ，轉入鉤子之長度僅1 至2 公分，有筆錄附卷可稽（詳本院
    卷第31頁），衡情為一般社會大眾在牆壁鑽孔鎖入鋼釘或鋼
    鉤之正常使用範圍，鑽孔之結果雖當然造成該部分牆面之缺
    損，但在正常使用範圍內缺損甚微，難認對原有牆壁之支撐
    效用有何影響。且依證人甲○○證稱略以：一般因廣告所需
    之鑽釘牆面，如非釘得很深，不致影響牆壁之防水等語，有
    筆錄附卷可按（詳本院卷第27頁），而本件鑽釘僅1 至2 公
    分，深度尚淺，亦難認有影響系爭加蓋牆面防水功能之可能
    。另本件被告鑽孔後轉入之鉤子甚小，在一般相片中無法察
    覺，即使在拉近之相片畫面中，如未特別加以注意，亦不易
    發覺，且因該鉤子甚小，對牆面之整體感覺幾無影響，此有
    相片2 張附卷可考（詳警卷第7 頁），是縱使發覺後，亦難
    認對該牆面之美觀造成需加以重視之不良影響。從而本件尚
    無法使一般人確信被告鑽孔鎖右側3 鉤之行為，已達於使系
    爭加蓋牆面喪失效用之程度。至證人丁○○雖證稱略以：案
    發後系爭加蓋牆面有濕之情形，之前未發生過等語，但房屋
    靠外側之邊牆，下雨時本易潮濕，且該潮濕有可能因窗戶未
    能緊閉或其他原因所致，非必與牆面防水不良有關，況證人
    丁○○亦不否認，無法由其實際使用情形觀測前開所證之潮
    濕，是否與本件鑽孔鎖鉤有關，亦有筆錄附卷可憑（詳本院
    卷第28頁），是尚無法以證人丁○○上開系爭加蓋牆面潮濕
    之所證，逕認該牆面之防水效用已有減損，併予敘明。
  (五)又行為雖已該當於某項刑事犯罪構成要件之規定，但其侵害
    之法益及行為均極輕微，在一般社會倫理觀念上尚難認有科
    以刑罰之必要者，則對此項該當於刑事犯罪構成要件之行為
    ，如不予追訴處罰，亦不違反社會共同生活之法律秩序時，
    應認為無實質之違法性，難認已構成該項刑事犯罪，此有最
    高法院96年度台上字第6117號判決要旨可資參照。本件縱認
    被告鑽孔鎖右側3 鉤之行為，已達於使系爭加蓋牆面喪失一
    部效用之程度，而該當於刑法第354 條毀損他人物品罪之構
    成要件，然如上所述，影響之效用極輕微，亦難使一般人確
    信被告有科以刑罰之必要而無疑。再者，被告所為既無實質
    違法性，即無審究有無阻卻違法事由之必要，從而就被告所
    辯告訴人是否在系爭窗戶裝設監視器，該監視器是否對準被
    告住處，對被告家居生活或身體隱私部位是否已受窺視、竊
    錄等不法侵害，亦無加以調查認定之必要，附此陳明。
三、綜上所述，被告所為尚不該當於刑法第354 條毀損他人物品
    罪之構成要件，且即認已該當上開規定之要件，亦難認有實
    質違法性，難認已構成上開犯罪，自應為被告無罪之諭知。
據上論斷，應依刑事訴訟法第301 條第1 ，判決如主文。
本案經檢察官張志杰到庭執行職務。
中    華    民    國    99    年    8     月     9    日
                  刑事第六庭    法  官  鄭峻明
以上正本證明與原本無異。
如不服本判決應於收受判決後10日內向本院提出上訴書狀，並應
敘述具體理由。其未敘述上訴理由者，應於上訴期間屆滿後20日
內向本院補提理由書(均須按他造當事人之人數附繕本)「切勿逕
送上級法院」。
中    華    民    國    99    年    8     月     9     日
                                書記官  吳韻芳

司法院資訊處製作；財團法人民間司法改革基金會備份。
